臺灣臺南地方法院刑事判決　　　　　　 93年度重訴緝字第4號
公　訴　人　臺灣高雄地方法院檢察署檢察官
被　　　告　丙○○　男　56歲.
指定辯護人　本院公設辯護人　甲○○
上列被告因違反毒品危害防制條例案件，經檢察官提起公訴（92
年度偵字第18854號），本院判決如下：
    主  文
丙○○明知為禁藥，而牙保，處有期徒刑壹年。
    事  實
一、丙○○曾因違反懲治走私條例、麻醉藥品管理條例、賭博等
    案件先後經判處有期徒刑三年、六年、六月、六月確定，於
    民國九十年五月三日因縮刑假釋出監。詎渠於假釋期間仍不
    知悔改，明知第二級毒品安非他命（以下稱安非他命）係禁
    止製造、販賣之禁藥（業經行政院衛生署於六十九年十二月
    八日以衛署藥字第三０一一一四號公告列為禁藥，雖其後復
    經同署七十九年十月九日衛署藥字第九０四一四二號公告列
    為麻醉藥品管理條例第二條第四款所規定之化學合成麻醉藥
    品，但禁藥之管理並未解除），因友人戊○○（另經台灣高
    等法院高雄分院判處有期徒六年，褫奪公權四年，並經最高
    法院駁回上訴確定）欲購買安非他命，竟基於牙保之犯意，
    於民國九十一年七月底聯絡丁○○（此部分由檢察官另行偵
    查處理），並會同戊○○自雲林縣南下台南縣歸仁鄉某檳榔
    攤附近與丁○○見面，居間媒介戊○○與丁○○洽談買賣安
    非他命事宜。嗣戊○○乃集資新台幣（下同）五十萬元，以
　　丙○○所提供丁○○之電話號碼與丁○○取得聯繫，並於同
    年八月六日下午一時許，在台南縣永康市加州炸雞店，向丁○○購買安非他命三大包、一小包（合計淨重二千九百八十
    一．一八公克、純質淨重二千五百二十七．七四公克）。旋
    於同日下午一時二十分許，戊○○運輸該批毒品行經國道高
    速公路新市收費站時經調查人員當場查獲，並扣得前開安非
    他命，及循線查知上情。
二、案經法務部調查局南部地區機動工作組移請臺灣高雄地方法
    院檢察署檢察官偵查起訴。
    理  由
一、訊據被告丙○○固坦承有介紹鐘素與丁○○見面之事實，然
    矢口否認有前開牙保禁藥犯行，辯稱：戊○○曾與友人林德
    田到他的住處，林德田與戊○○都有在吸食安非他命，戊○○曾經問他有沒有地方購買安非他命，他說現在不好買，要
    問問看才知道。他打電話問丁○○，丁○○回電說現在沒得
    購買，有才要通知他，戊○○就偷抄了丁○○的呼叫器號碼
    ，他也不知道。後來戊○○被調查局緝獲之後，調查局有來
    他那裡搜索，說他有與戊○○聯絡，其實他與戊○○等人都
    沒有關係。他否認有介紹戊○○向丁○○購買毒品，他也沒
    有提供丁○○的呼叫器號碼，是戊○○自己偷抄他桌上的電
    話云云。惟查：
（一）被告於調查人員詢問時供稱約於九十一年七月底，戊○○
      與渠男友林德田計畫購買安非他命毒品，因他於一年前經
      朋友介紹認識台南張姓貨主【呼叫器000000000＃01】，
      所以他即與張姓貨主聯絡，並於七月底時會同林德田、戊○○南下台南縣歸仁鄉檳榔攤附近與張姓貨主碰面，洽談
      毒品交易事宜。雙方碰面後他即介紹戊○○等人與張姓貨
      主認識，他即返回雲林，當時是否有交易毒品他不清楚，
      日後均由戊○○與張姓貨主聯繫交易毒品，故八月六日戊○○遭調查人員查獲安非他命毒品三公斤時，因他不在場
      ，詳細經過情形他不清楚（91.8.22調查筆錄）；並稱戊○○購買安非他命毒品並未朋分予他，他僅係介紹戊○○
      與張姓貨主認識，並未獲得任何代價（91.8.22調查筆錄
      ）。足見本件係因被告友人戊○○有購買安非他命之需求
      ，告知被告後，被告始聯繫貨主丁○○，並於七月底時會
      同戊○○南下台南縣歸仁鄉與丁○○見面，洽談毒品交易
      事宜。被告顯有居間介紹，牙保安非他命買賣犯行。
（二）雖被告嗣於檢察官偵查中改稱他沒有介紹戊○○買毒品，
      他有向戊○○說他吸的安非他命是向丁○○買的，他有丁○○電話，後來戊○○就自己去向丁○○聯絡。他未介紹
      ，只有將丁○○000000000這支呼叫器號碼給戊○○。（9
      1.8.22訊問筆錄）；當時他和戊○○在喝酒，其間他打電
      話給一位姓張的，問他有無東西，結果戊○○自己打電話
      去的（91.10.1訊問筆錄）。於本院更供稱當時戊○○從
      台北下來找他，問他有誰在賣安非他命，他因自己有在吸
      食，就說幫鍾素蘭問問看，結果戊○○看到他桌子上的電
      話，就自己和丁○○聯絡，他不知道件事（93.10.19訊問
      筆錄）。然被告之供述自【介紹戊○○與丁○○認識】至
      【僅提供丁○○之聯絡電話予鍾素蘭】，以至【未提供丁○○之聯絡電話予鍾素蘭】，顯僅避重就輕卸責之詞。參
      諸被告於丁○○到庭證述（詳後述）後，嗣於本院審理中
      即供稱「戊○○常常與我在一起，戊○○說順便要來台南
      找人，我就向鍾素蘭介紹這個人姓張，之後我就先走了，
      剩下鍾素蘭與丁○○在場，他們私底下說了什麼我不知道
      。」（94.6.14審判筆錄）等語，顯見被告有介紹戊○○
      與丁○○認識之事實，而非其所辯僅提供丁○○之聯絡電
      話予鍾素蘭，或未提供丁○○之聯絡電話予鍾素蘭，是戊○○自己偷抄云云。亦即，本件應以被告於調查人員詢問
      時所為之前開供述較為可採。
（三）證人丁○○於本院亦證稱他與鍾素蘭見過二次或三次面，
      交易毒品是最後一次見面時交易的。前二次見面只是閒話
      家常而已，戊○○要他調安非他命，他每公斤賺二萬元，
      第三次見面把毒品交給鐘素欄後，就被查獲了。第一次見
      面時戊○○就提及要他幫戊○○調安非他命，但因為調不
      到，戊○○第二次見面還是要他調毒品，他就向朋友調，
      每公斤賺二萬元。第一次見面時，是「雞尾」（即被告）
      介紹他與戊○○認識地點是在台南縣歸仁鄉，「雞尾」說
      鍾素蘭是其弟妹。第一次見面時，他們大約談十分鐘。被
      告有在場，被告介紹說鍾素蘭是其弟妹，還說「這是你們
      自己的事情你們自己辦」，然後就走了。當時被告與他認
      識不久，丙○○說要養魚，向他借二十萬元，後來人就不
      見了大約一年，跑出來時就說要介紹戊○○給他認識，他
      沒有告訴被告說他那邊有安非他命，亦沒有請被告幫他找
      人買安非他命，被告自從那天介紹戊○○給他認識後，就
      又消失無蹤了（94.6.1審判筆錄）。戊○○與丁○○係經
      由被告介紹而認識，二人原先並無任何關聯，戊○○卻自
      雲林南下台南，只與丁○○談十分鐘，而被告於介紹二人
      認識後又刻意迴避，讓二個原先無關聯之人（二人唯一之
      關聯為交易毒品）密談。據此，由證人丁○○之供述參諸
      前開被告於調查人員詢問時之供述，可知：1.戊○○有意
      購買安非他命；2.戊○○有將其有意購買安非他命之情形
      告知被告；3.戊○○係透過被告介紹而認識丁○○；4.被
      告介紹戊○○認識丁○○時，被告本人原在場，介紹二人
      認識後，被告即刻意迴避；5.被告係與戊○○一起自雲林
      縣南下台南縣歸仁鄉，其目的即在認識丁○○；6.戊○○
      認識丁○○之目的為購買安非他命。益徵被告有居間介紹
      安非他命買賣犯行。
    從而，被告前開所辯，尚不足採。此外，並有安非他命三大
    包、一小包（淨重2981.18公克、純質淨重2527.74公克）扣
    案可證、法務部調查局檢驗通知書一份附卷可稽。本件事証
    明確，被告上開犯行，堪以認定。
二、查安非他命經行政院衛生署於六十九年十二月八日衛署藥字
    第三０一一一四號公告列為禁藥，雖其後復經同署七十九年
    十月九日衛署藥字第九０四一四二號公告列為麻醉藥品管理
    條例第二條第四款所規定之化學合成麻醉藥品，並於八十七
    年五月二十日毒品危害防制條例公布後列為第二級毒品，但
    禁藥之管理並未解除，被告仍居間介紹戊○○向丁○○購買
    安非他命，核其所為，核係犯（九十三年四月二十一日）修
    正前藥事法第八十三條第一項之牙保禁藥罪。
        公訴意旨雖認被告應依毒品危害防制條例第四條第二項
    、刑法第三十條第一項之幫助販賣第二級毒品罪論處。惟由
    本件係戊○○主動找被告要求協助其購買安非他命，及依證
    人丁○○前開供述，他與被告已久未謀面，被告跑出來時就
    說要介紹戊○○給他認識，他沒有告訴被告說他那邊有安非
    他命，亦沒有請被告幫他找人買安非他命。被告自從那天介
    紹戊○○給他認識後，就又消失無蹤了等情觀之，被告主觀
    上顯係在幫戊○○介紹貨主以便購買安非他命，並無幫助丁○○販賣安非他命之幫助意思，其所為應僅該當於修正前藥
    事法第八十三條第一項之牙保禁藥罪。起訴法條尚有未洽，
    惟因其基本事實相同，爰變更起訴法條論處。
        另被告行為後藥事法第八十三條於九十三年四月二十一
    日以總統華總一義字第09300074821號令修正公布，同年月
    二十三日生效施行，刑度自原「五年以下有期徒刑」加重為
    「七年以下有期徒刑」，對行為人較不利，應依刑法第二條
    第一項但書之規定，適用較有利於行為人，即修正前之規定
    ，併此敘明。
        爰審酌被告牙保禁藥助長毒品交易戕害國民身心，且有
    多次前科紀錄，品行欠佳，於假釋中再犯本罪及被告犯罪之
    動機、目的、手段、犯後態度等一切情狀，量處如主文所示
    之刑，以示懲儆。至於另案被告戊○○被查獲時所扣得之前
    開他命，業於該案判決沒收確定並執行，且非本案所查扣之
    毒品，爰不為沒收之諭知，附此敘明。
三、據上論斷，應依刑事訴訟法第二百九十九條第一項前段、第
    三百條，修正前藥事法第八十三條第一項，刑法第二條第一
    項但書、第十一條前段，判決如主文。
本件經檢察官乙○○到庭執行職務。
中　　華　　民　　國　　94　　年　　6　　月　　 30  　日
             刑事第十庭審判長法  官    鄭  文  祺
                             法  官    蔡  奇  秀
                             法  官    林  中  如
以上正本證明與原本無異。
如不服本判決，應於收受送達後10日內向本院提出上訴書狀（應
附繕本）。
 　　　　　　　　　　　　　　書記官    楊  宗  哲
中　　華　　民　　國　　94　　年　　7 　　月　　1 　　日
附錄本案論罪科刑法條全文：
修正前藥事法
第 83 條  明知為偽藥或禁藥，而販賣、供應、調劑、運送、寄
          藏、牙保、轉讓或意圖販賣而陳列者，處五年以下有
          期徒刑，得併科新台幣十萬元以下罰金。
          犯前項之罪，因而致人於死者，處七年以上有期徒刑
          ，致重傷者，處一年以上七年以下有期徒刑。
          因過失犯第一項之罪者，處一年以下有期徒刑、拘役
          或新台幣十萬元以下罰金。
          第一項之未遂犯罰之。
